【裁判字號】    99,易,771
【裁判日期】    990819
【裁判案由】    竊佔
【裁判全文】
臺灣臺南地方法院刑事判決               99年度易字第771號
公  訴  人  臺灣臺南地方法院檢察署檢察官
被      告  丙○○
上列被告因竊佔案件，經檢察官提起公訴（99年度調偵字第47號
），本院判決如下：
    主    文
丙○○犯竊佔罪，處有期徒刑陸月，減為有期徒刑參月，如易科
罰金，以銀元參佰元即新臺幣玖佰元折算壹日。
    事  實
一、丙○○為媚登烽有限公司實際負責人，其原向侯乾坤承租臺
    南縣南工段563地號土地，並以侯乾坤名義申請建築執照後
    ，在其上興建鐵皮屋使用。詎丙○○自民國90年初某日起，
    竟意圖為媚登烽有限公司不法之利益，即為增加媚登烽有限
    公司存貨之空間，明知座落臺南縣永康市○○段564地號土
    地（下稱系爭土地），非其所承租並有權使用之土地，竟委
    請不知情之曾清旺，在系爭他人之土地上，擅自再加蓋一鐵
    皮屋，而佔用系爭土地（面積達106.67平方公尺），供作媚
    登烽有限公司之倉庫使用。嗣於98年5月8日，本件土地所有
    權人之一之甲○○，發現前揭土地遭丙○○佔用，向臺灣臺
    南地方法院檢察署提出告訴，始悉上情。
二、案經甲○○訴請臺灣臺南地方法院檢察署檢察官偵查起訴。
    理  由
一、本件被告丙○○所犯為死刑、無期徒刑、最輕本刑為三年以
    上有期徒刑以外之罪，亦非屬高等法院管轄之第一審案件，
    其於準備程序進行中，先就被訴事實為有罪之陳述，經法官
    告知簡式審判程序之旨，並聽取公訴檢察官之意見後，依刑
    事訴訟法第273條之1第1項、第273條之2等規定，裁定進行
    簡式審判程序，且不受同法第159條第1項、第161條之2、第
    161條之3、第163條之1及第164條至第170條所規定證據能力
    認定及調查方式之限制，合先敘明。
二、前開事實，業經被告丙○○於本院審理時坦承不諱，核與告
    訴代理人李峻旭於警詢及偵訊時之指述相符，並經證人侯乾
    坤、曾清旺於偵查中具結證述屬實，此外，復有被告所搭建
    之鐵皮屋及現場照片共14張，系爭臺南縣永康市○○段564
    地號土地登記謄本、臺南縣政府98年9月16日府工管字第098
    0199836函所附臺南縣永康市○○段00000-000建號建造執照
    核發相關資料、臺南縣永康地政事務所98年10月12日所測字
    第0980007581號函所附土地複丈成果圖各1份、被告委建鐵
    皮屋之收據等在卷可稽，足認被告前揭之任意性自白核與事
    證相符，應堪採信。故本件事證明確，被告前揭犯行堪以認
    定。
三、本件核被告所為，係犯刑法第320條第2項之竊佔罪。又按刑
    法第320條第2項之竊佔罪，為即成犯，於其竊佔行為完成時
    犯罪即成立，以後之繼續竊佔乃狀態之繼續，而非行為之繼
    續（最高法院66年臺上字第3118號判例意旨參照）；是本件
    被告既係於90年初起已非法竊佔上開土地，則其犯罪行為於
    斯時即已成立，縱被告長期竊佔上開土地，然該行為在法律
    評價上係使用竊佔物之狀態繼續，仍應僅論以一罪。茲審酌
    被告之素行尚可，高職畢業，教育及智識程度不低，犯罪之
    動機、目的，及以擅自興建鐵皮屋之方式行竊佔之手段，所
    竊佔之土地面積非小，且時間甚長，其對於告訴人所造成之
    財產損失匪淺，且目前尚未能與告訴人達成和解，惟念及被
    告最後尚知坦承犯行，態度良好，以及於偵查中已將前揭鐵
    皮屋拆除，並將竊佔之系爭土地返還予告訴人等一切情狀，
    量處如主文所示之刑。又查，竊佔罪為即成犯，而本件被告
    犯罪之時間，因係在中華民國96年罪犯減刑條例所定減刑基
    準日即96年4月24日之前，且無該條例第3條規定不得減刑之
    情形，爰依該條例第2條第1項第3款規定，減其宣告刑2分之
    1（最高法院79年台非字第265號判決意旨參照）。再按行為
    後法律有變更者，適用行為時之法律；但行為後之法律有利
    於行為人者，適用最有利於行為人之法律，刑法第2條第1項
    定有明文。經查：本件被告於行為當時之刑法第41條第1項
    前段規定：「犯最重本刑為5年以下有期徒刑以下之刑之罪
    ，而受6個月以下有期徒刑或拘役之宣告，因身體、教育、
    職業、家庭之關係或其他正當事由，執行顯有困難者，得以
    1 元以上3元以下折算1日，易科罰金。」又被告行為時之易
    科罰金折算標準，及廢止前罰金罰鍰提高標準條例第2條前
    段（現已廢止）規定，就其原定數額提高為100倍折算1日，
    則本件被告行為時之易科罰金折算標準，應以銀元300元折
    算1日，經折算為新台幣後，應以新台幣900元折算為1日。
    至於95年7月1日修正施行之刑法第41條第1項前段則規定：
    「犯最重本刑為5年以下有期徒刑以下之刑之罪，而受6個月
    以下有期徒刑或拘役之宣告者，得以新台幣1000元、2000元
    或3000元折算1日，易科罰金」，是比較修正前後之易科罰
    金折算標準，自以95年7月1日修正施行前之規定，較有利於
    被告，是本件應依刑法第2條第1項前段之規定，以修正施行
    前刑法第41條第1項前段之規定，諭知易科罰金之折算標準
    ，以資懲戒。
四、據上論斷，應依刑事訴訟法第273條之1第1項、第299條第1
    項前段，刑法第2條第1項前段、第320條第2項、修正施行前
    刑法第41條第1項前段，刑法施行法第1條之1，廢止前罰金
    罰鍰提高標準條例第2條，中華民國96年罪犯減刑條例第2條
    第1項第3款、第7條，判決如主文。
本案經檢察官乙○○到庭執行職務。
中    華    民    國    99    年    8     月    19    日
                  刑事第八庭    法  官  林臻嫺
以上正本證明與原本無異。
如不服本判決應於收受本判決後10日內向本院提出上訴書狀，並
應敘述具體理由。如未敘述上訴理由者，應於上訴期間屆滿後20
日內向本院補提理由書狀（均須按他造當事人之人數附繕本）「
切勿逕送上級法院」。
                                書記官  洪培綺
中    華    民    國    99    年    8     月    19    日
附錄本案論罪科刑法條全文：
中華民國刑法第320條
意圖為自己或第三人不法之所有，而竊取他人之動產者，為竊盜
罪，處5  年以下有期徒刑、拘役或 5 百元以下罰金。
意圖為自己或第三人不法之利益，而竊佔他人之不動產者，依前
項之規定處斷。
前二項之未遂犯罰之。

司法院資訊處製作；財團法人民間司法改革基金會備份。
